臺灣高等法院刑事判決　　　　　　　　　　　　　九十三年度上訴字第二一九０號
　　上　訴　人
　　即　被　告　甲○○
　　選任辯護人　黃憲男律師
右上訴人因違反槍砲彈藥刀械管制條例案件，不服臺灣士林地方法院九十三年度訴字
第一六九號，中華民國九十三年六月十八日第一審判決（起訴案號：臺灣士林地方法
院檢察署九十二年度偵字第九六五六號），提起上訴，本院判決如左：
    主  文
原判決撤銷。
甲○○未經許可，持有可發射子彈具有殺傷力之改造玩具手槍，處有期徒刑壹年，併
科罰金新臺幣拾萬元，罰金如易服勞役，以銀元參佰元即新臺幣玖佰元折算壹日，扣
案之改造玩具手槍壹枝（槍枝管制編號0000000000號）、子彈壹顆，均沒
收。
    事  實
一、甲○○明知未經許可不得無故持有槍砲彈藥刀械管制條例所列管之槍枝、子彈，
    仍於民國（下同）八十九年二、三月間，明知其姓名年籍不詳綽號「阿龍」之友
    人，在宜蘭縣羅東鎮某處，所贈送具有殺傷力之子彈三顆，均屬槍砲彈藥刀械管
    制條例所管制之物品，仍予收受，而未經許可，無故持有之，並放置於同縣冬山
    鄉○○村○○路五八六號住處。甲○○嗣於不詳時地，購得一可擊發子彈具有殺
    傷力、仿ＦＮ廠半自動手槍之金屬改造玩具手槍而持有之，再於不詳時間，至宜
    蘭縣蘇澳鎮武荖坑附近山上，以前揭改造槍枝試射上開子彈，成功擊出乙顆（該
    顆子彈因試射而滅失）。嗣甲○○擔任同縣羅東鎮○○路九十巷十三號一樓「雅
    明商業服務有限公司」負責人，該公司之營業項目為應收帳款收買業務等，於民
    國九十二年八月二日受不知情之蔡國龍委託，處理蔡國龍與陳以舜、賴國昌間之
    債務。甲○○便於同年八月四日晚上九時三十分許，與不知情之李榮貴共同至臺
    北市○○區○○路上某泡沫紅茶店內找陳以舜、賴國昌商談債務問題，約定由賴
    國昌先行簽發二十五萬元之本票一張，七萬七千元之本票四張，並由甲○○於隔
    日前來收取現金。嗣於同年八月五日中午十二時四十分許，甲○○承前揭持有具
    殺傷力之改造玩具手槍及子彈之犯意，攜帶前開手槍乙枝及子彈二顆防身，由不
    知情之李榮貴（另由台灣士林地方法院檢察署檢察官為不起訴處分）駕駛車號Ｕ
    二─六三二五號自小客車搭載，前往賴國昌住處，向賴國昌收取前開款項時，為
    警據報在臺北市○○區○○街二０一巷十五號前查獲，並經甲○○、李榮貴出於
    自願性同意警方搜索前揭車輛，始在車內扣得前揭改造玩具手槍乙枝（槍枝管制
    編號0000000000）、及子彈二顆（其中一顆後經鑑定試射完竣而滅失
    ），而查獲上情。
二、案經臺北市政府警察局南港分局報請臺灣士林地方法院檢察署檢察官偵查起訴。
    理  由
一、右揭事實，迭據上訴人即被告甲○○於偵查（見核退偵卷第五頁、偵卷第七一至
    七四頁、第一一二至一一四頁）、原審（原審卷第十二至十三頁、二二頁）及本
    院審理時（見本院卷第二七、四一頁）均坦承不諱，並有自願受搜索同意書二紙
    （見偵卷第九三、九四頁）、槍彈照片五幀（見偵卷第五九至六一頁）附卷可稽
    ，復有扣案之改造玩具手槍一枝（槍枝管制編號：0000000000號）、
    子彈二顆可佐。而前揭槍、彈經送內政部警政署刑事警察局鑑驗結果，認：「一
    、送鑑改造手槍壹枝（槍枝管制編號0000000000號），認係仿ＦＮ廠
    半自動手槍製造之金屬玩具手槍換裝土造金屬槍管改造而成，機械性能良好，可
    供擊發子彈使用，認具殺傷力。二、送鑑子彈貳顆，認均係土造子彈，具直徑７
    ．９８ｍｍ金屬彈頭，彈底具８ｍｍＰＰＫ＼Ｓ字樣，採樣壹顆試射，可擊發，
    認具殺傷力。」等語，此有該局九十二年八月二十一日刑鑑字第０九二０一五一
    一一二號槍彈鑑定書（見偵卷第五四頁）在卷足參，堪認扣案之改造玩具手槍、
    子彈，均係為槍砲彈藥刀械管制條例所列管可射發子彈，具有殺傷力之改造槍枝
    及子彈無訛。據上足見被告之自白非法持有子彈及改造玩具手槍等犯行，確與事
    實相符，自得資為論罪之證據。是本件事證明確，被告犯行堪以認定，應依法論
    科。
二、被告行為後槍砲彈藥刀械管制條例雖曾於八十九年七月五日、九十年十一月十四
    日、九十三年六月二日，三度修正，惟按未經許可持有改造手槍、子彈者，其持
    有具有繼續犯性質，自應適用裁判時之槍砲彈藥刀械管制條例處斷，無新舊法比
    較問題。本件被告未經許可持有扣案之改造手槍、子彈，槍砲彈藥刀械管制條例
    ，核其所為，係犯槍砲彈藥刀械管制條例第十一條第四項之未經許可持有可發射
    子彈具有殺傷力之改造手槍罪、同法第十二條第四項之未經許可持有子彈罪。被
    告一持有槍、彈之行為，同時觸犯二罪名，為想像競合犯，依刑法第五十五條之
    規定，從一重之槍砲彈藥刀械管制條例第十一條第四項之罪處斷。檢察官公訴意
    旨認被告係涉犯槍砲彈藥刀械管制條第十一條第一項之未經許可製造具有殺傷力
    之改造玩具手槍罪，及認被告非法持有子彈犯行，與所為之未經許可製造具有殺
    傷力之改造玩具手槍犯行，罪名及犯罪構成要件互異，犯意各別，應予分論併罰
    ，其起訴法條尚有未洽，然被告犯罪事實，已均敘明於起訴書中，其基本犯罪事
    實相同，本院依法變更檢察官所引應適用法條。
三、原審論處被告罪刑，原非無見。惟查：被告甲○○僅係未經許可單純持有改造手
    槍及子彈，尚乏積極證據證明被告有何改造槍枝犯行（均詳如後述），原審認定
    事實顯有違誤，容有未洽，被告就此部分之上訴否認改造槍枝犯行，指摘原判決
    不當，為有理由，應由本院將原判決予以撤銷改判。
    爰審酌被告私自持有子彈及改造手槍，對他人生命身體構成嚴重威脅，危害社會
    治安非淺，惟自卷附之本院被告全國前案紀錄表觀之，被告無不良前科素行，且
    被告持有前揭改造槍枝、子彈期間未曾以之犯槍殺他人案，且犯後坦承犯行，態
    度良好，又被告與妻離異，獨自扶育年僅三歲、罹患脊髓肌肉萎縮症（中度嚴重
    型）之子，此有戶口名簿一份、國立臺灣大學醫學院附設醫院診斷證明書及中華
    民國身心障礙手冊各一紙附卷可稽，及其犯罪之動機、目的、手段、智識程度等
    一切情狀，量處主文所示之刑，併科罰金刑部分並諭知易服勞役之折算標準，以
    示懲儆。至於被告已與妻子離異，獨力扶育罹患脊髓肌肉萎縮症之幼子，處境雖
    令人同情，惟此與被告犯案情節無涉，且被告攜帶槍、彈防身，對社會治安已構
    成嚴重潛在性危險，並無情輕法重而可憫恕之處，原審上開量刑業已審酌被告犯
    後態度良好，及生活狀況，而予從輕，辯護人請求再依刑法第五十九條規定再予
    酌減，並無理由，附此說明。
四、扣案改造玩具手槍一枝（槍枝管制編號0000000000）及子彈一顆，均
    具殺傷力，係屬違禁物，不問屬於犯人與否，依刑法第三十八條第一項第一款之
    規定宣告沒收。至經被告及鑑驗機關試射之子彈各一顆（即共二顆），因已試射
    用鑿，已非屬違禁物，爰不併予宣告沒收，附此敘明。
五、公訴意旨另以：甲○○於九十一年六月間，以新台幣四千元之代價，在羅東鎮○
    ○○路某玩具城，購得不具殺傷力之仿ＦＮ廠半自動玩具手槍一枝後，嗣於同月
    某日在住處，以鐵條工具打通槍管，並以銼刀磨平，將上開玩具手槍製造成為具
    有殺傷力之改造玩具手槍而持有之，因認被告涉有槍砲槍砲彈藥刀械管制條例第
    十一條第一項之未經許可，製造可發射子彈具有殺傷力之改造玩具手槍罪嫌。公
    訴人認被告涉有槍砲槍砲彈藥刀械管制條例第十一條第一項之未經許可，製造可
    發射子彈具有殺傷力之改造玩具手槍罪嫌，無非係以被告之自白、扣案之改造手
    槍乙支及內政部警政署刑事警察局九十二年八月二十一日刑鑑字第０九二０一五
    一一一二號槍彈鑑定書為據。惟查：
(一)按犯罪事實應依證據認定之，無證據不得推定其犯罪事實；被告之自白，不得作
    為有罪判決之唯一證據，仍應調查其他必要之證據，以察其是否與事實相符；不
    能證明被告犯罪者，應諭知無罪之判決；刑事訴訟法第一百五十四條、第一百五
    十六條第二項、第三百零一條第一項分別定有明文。又犯罪事實之認定，應憑真
    實之證據，倘證據是否真實尚欠明確，自難以擬制推測之方法，為其判斷之基礎
    ；而認定犯罪事實之證據係指足以認定被告確有犯罪行為之積極證據而言，該項
    證據自須適合於被告犯罪事實之認定，始得採為斷罪資料（參照最高法院五十三
    年臺上字第六五六號、二十九年上字第三一○五號判例）。
(二)被告甲○○固於警訊、偵查（見偵卷第七二、一一二頁）及原審審理時（見原審
    卷第十二、二九至三十頁）均坦承有改造槍枝之犯行，然被告於警訊及偵查中供
    稱之改造方式係：「以鐵條打通槍管，再以銼刀磨平槍管」云云（見偵卷第七二
    、一一二頁），於原審審理時則稱：「買得仿ＦＮ廠半自動玩具手槍後，先除去
    槍枝內之阻鐵，再換裝我在住處附近某鐵工廠外撿到的土製金屬槍管」、「用鐵
    條將玩具手槍內的阻鐵除去，再把原來的鋁製槍管卸下，再用銼刀將槍室磨深一
    點，我再用銲槍裝上我撿到的金屬槍管，這樣便完成」云云（見原審卷第十二、
    二七、二八頁），而前揭槍、彈經送內政部警政署刑事警察局鑑驗結果，認：「
    自動手槍製造之金屬玩具手槍換裝土造金屬槍管改造而成，機械性能良好，可供
    擊發子彈使用，認具殺傷力」，此有前揭刑事警察局九十二年八月二十一日刑鑑
    字第０九二０一五一一一二號槍彈鑑定書在卷足稽（見偵卷第五四、五五頁），
    復經本院再送內政部警政署刑事警察局鑑定，認：「送鑑槍枝（槍枝管制編號0
    000000000），係由仿ＦＮ廠半自動手槍製造之玩具手槍換裝土造金屬
    槍管改造而成之改造手槍；非由玩具槍之槍管車通槍管內阻鐵改造而成」，有該
    局九十三年十月十二日刑鑑字第０九三０二０一八五五號函可稽（見本院卷第四
    八頁），所得鑑定結果，均核與被告前開警偵訊及原審審理時之自白並不相符，
    則所扣案槍枝是否確由被告所改裝，顯足可疑。
(三)又被告雖供明使用鐵條、銼刀、銲槍等工具用以改造槍枝，惟該等工具實際並未
    扣案，復查無該等工具確係存在之證據，亦無其他積極證據足資證明被告有何改
    造扣案槍枝之犯行，自不能僅憑被告前揭有瑕疵之自白，逕以槍砲槍砲彈藥刀械
    管制條例第十一條第一項之未經許可，製造可發射子彈具有殺傷力之改造玩具手
    槍罪相繩，公訴人雖認被告此部份犯行，係另行起意涉犯未經許可製造具有殺傷
    力之改造玩具手槍罪，與非法持有子彈犯行，兩者罪名及犯罪構成要件互異，犯
    意各別，應予分論併罰，公訴人此部份論述雖有未洽，惟犯罪事實相同，已包括
    在本院前開論罪範圍，本院爰不另為無罪之諭知。
據上論斷，應依刑事訴訟法第三百六十九條第一項前段、第三百六十四條、第三百條
、第二百九十九條第一項前段，槍砲彈藥刀械管制條例第十一條第四項、第十二條第
四項，刑法第十一條前段、第五十五條前段、第四十二條第二項、第三十八條第一項
第一款，罰金罰鍰提高標準條例第二條，現行法規所定貨幣單位折算新臺幣條例第二
條，判決如主文。
本案經檢察官陳玉珍到庭執行職務。
中　　　華　　　民　　　國　　九十三　　年　　　十二　　　月 　　二 　　日
                        臺灣高等法院刑事第九庭
                                  審判長法  官  李  文  成
                                        法  官  周  盈  文
                                        法  官  官  有  明
右正本證明與原本無異。
如不服本判決，應於收受送達後十日內向本院提出上訴書狀，其未敘述上訴之理由者
並得於提起上訴後十日內向本院補提理由書（均須按他造當事人之人數附繕本）。
                                        書記官  林  蓓  瑜
中　　　華　　　民　　　國　　九十三　　年　　 十二 　　月　　　三　　　日
附錄：本案論罪科刑法條全文
槍砲彈藥刀械管制條例第十一條
未經許可，製造、販賣或運輸第四條第一項第一款所稱其他可發射金屬或子彈具有殺
傷力之各式槍砲者，處五年以上有期徒刑，併科新臺幣一千萬元以下罰金。
未經許可，轉讓、出租或出借前項所列槍砲者，處三年以上十年以下有期徒刑，併科
新臺幣七百萬元以下罰金。
意圖供自己或他人犯罪之用，而犯前二項之罪者，處無期徒刑或七年以上有期徒刑，
併科新臺幣一千萬元以下罰金。
未經許可，持有、寄藏或意圖販賣而陳列第一項所列槍砲者，處一年以上七年以下有
期徒刑，併科新臺幣七百萬元以下罰金。
第一項至第三項之未遂犯罰之。
槍砲彈藥刀械管制條例第十二條
未經許可，製造、販賣或運輸子彈者，處一年以上七年以下有期徒刑，併科新台幣五
百萬元以下罰金。
未經許可，轉讓、出租或出借子彈者，處六月以上五年以下有期徒刑，併科新台幣三
百萬元以下罰金。
意圖供自己或他人犯罪之用，而犯前二項之罪者，處三年以上十年以下有期徒刑，併
科新台幣七百萬元以下罰金。
未經許可，持有、寄藏或意圖販賣而陳列子彈者，處五年以下有期徒刑，併科新台幣
三百萬元以下罰金。
第一項至第三項之未遂犯罰之。
